最高法院刑事判決　　　　　　九十六年度台上字第六六一七號
上　訴　人　甲○○
上列上訴人因違反槍砲彈藥刀械管制條例案件，不服台灣高等法
院中華民國九十五年三月十六日第二審判決（九十四年度上訴字
第四二八五號，起訴案號：台灣台北地方法院檢察署九十四年度
偵字第六０七一號【原判決誤載為第一六四０七號】），提起上
訴，本院判決如下：
    主  文
上訴駁回。
    理  由
按刑事訴訟法第三百七十七條規定：上訴於第三審法院，非以判
決違背法令為理由不得為之；是提起第三審上訴，應以原判決違
背法令為理由，係屬法定要件；如果上訴理由狀並未依據卷內訴
訟資料具體指摘原判決不適用何種法則或如何適用不當，或所指
摘原判決違法情事，顯與法律規定得為第三審上訴理由之違法情
形不相適合時，均應認其上訴為違背法律上之程式，予以駁回。
本件原判決維持第一審依想像競合犯從一重論處上訴人甲○○未
經許可無故寄藏手槍（累犯）罪刑（處有期徒刑三年六月；上訴
人被訴恐嚇危害安全部分，業經第一審諭知免訴確定）之判決，
駁回上訴人在第二審之上訴。上訴人之上訴意旨略稱：（一）檢
察官曾就上訴人於民國八十五年一月二十二日下午五時許，持原
判決附表編號二所示之手槍一支及子彈十三發恐嚇蔣韻泰之事實
，移送第一審法院併予審理；而第一審法院則認為上訴人前揭恐
嚇危害安全犯行，與本件持有扣案槍、彈之行為，並無裁判上一
罪關係，無從併予審理，乃退由檢察官另行偵辦。惟上訴人持槍
、彈恐嚇蔣韻泰，與上訴人未經許可無故持有槍、彈，係一行為
，應屬想像競合犯，為裁判上一罪，則上訴人恐嚇蔣韻泰部分，
應為檢察官起訴效力所及，法院應併予審理，並以追訴權時效業
已完成為由，諭知免訴，第一審竟退由檢察官另行偵辦，自有已
受請求之事項未予判決之違法，原判決仍予維持，同屬於法有違
。（二）犯槍砲彈藥刀械管制條例之罪，於偵查或審判中自白，
並供述全部槍砲、彈藥、刀械之來源及去向，因而查獲或因而防
止重大危害治安事件之發生者，減輕或免除其刑，為該條例第十
八條第四項所明定。經查上訴人係主動報繳原判決附表編號一、
三、四所示之手槍及子彈，原判決未依上開規定減輕上訴人之刑
，反而以上訴人寄藏四支手槍，加重上訴人之刑，有不適用法則
之違法。（三）上訴人雖係於八十四年九月間，受友人王致中委
託，而寄藏如原判決附表所示之制式手槍四支，及適用於上開制
式手槍之子彈共二十一發，惟上訴人於八十四年十月五日，係因
與王繼宇發生口角，而取出如原判決附表編號一所示之手槍，向
王繼宇駕駛之計程車射擊，該行為係單純持有，而非寄藏；故上
訴人經查獲持有該附表編號一所示之手槍後，再供出其他三支寄
藏之手槍及子彈，仍應適用槍砲彈藥刀械管制條例第十八條第一
項關於自首之規定，減輕或免除上訴人之刑，原判決竟認：「被
告（即上訴人，下同）既已經警查獲未經許可無故寄藏手槍、子
彈之行為，其後被告再供認與被查獲部分分別具單純一罪關係之
其餘犯罪行為，自不合於自首之要件」，有適用法則不當之違法
等語。
惟查：原判決依憑上訴人於偵審中供認犯罪之自白、證人王繼宇
在警詢之供述、卷附之起獲槍、彈現場照片五張、扣案如原判決
附表所示之手槍，經鑑驗結果均可擊發子彈、具有殺傷力，扣案
如原判決附表所示之子彈二十發（原二十一發，一發已射擊滅失
），亦均為可供上開制式手槍發射使用之制式子彈，有內政部警
政署刑事警察局八十五年三月八日刑鑑字第14603 號函、八十
五年二月六日刑鑑字第6680號鑑驗通知書、八十五年四月十日刑
鑑字第21020 號鑑驗通知書各乙紙在卷可按等證據資料，認定上
訴人有其事實欄所載之犯行，已於理由內詳敘其調查證據之結果
及取捨證據認定之理由。並就上訴人主張其合乎自首之要件等語
，認非可採，詳予指駁（見原判決正本第三頁第一行至第十二行
）。從形式上觀察，原判決並無已受請求之事項未予判決、不適
用法則及適用法則不當等違背法令之情形。上訴意旨（三）置原
判決理由內已詳予說明之事項於不顧，仍執前詞，主張其合乎槍
砲彈藥刀械管制條例第十八條第一項之自首要件，自非合法之第
三審上訴理由。至於檢察官雖曾就上訴人於八十五年一月二十二
日下午五時許，持原判決附表編號二所示之手槍一支及子彈十三
發，恐嚇蔣韻泰之事實，移送法院併予審理，惟上訴人寄藏如原
判決附表所示之槍、彈，與其後持之恐嚇蔣韻泰之行為，是否有
想像競合犯或行為時法之牽連犯關係，則應視其開始寄藏（持有
）之原因如何而斷，如果行為人早已非法寄藏（持有）槍、彈，
嗣又臨時起意持之恐嚇他人，是其寄藏（持有）之始，即已應論
以槍砲彈藥刀械管制條例之未經許可無故寄藏手槍及未經許可無
故寄藏子彈等罪，與其後所犯之恐嚇罪，應數罪併罰。又如行為
人本未寄藏（持有）槍、彈，係為恐嚇始行置備，始有屬裁判上
一罪，應從一重處斷之問題。依原判決事實認定，上訴人原僅係
單純受友人王致中之託，受寄藏放如原判決附表所示之槍、彈，
嗣於八十五年一月二十二日下午五時，因與計程車司機蔣韻泰發
生爭執，始臨時起意持槍恐嚇蔣韻泰；則上訴人恐嚇蔣韻泰之行
為，與其被訴未經許可無故寄藏手槍、子彈犯行，自無裁判上一
罪關係，應予併合處罰。第一審判決認為上訴人前揭恐嚇危害安
全犯行，與本件寄藏扣案槍、彈之行為，並無裁判上一罪關係，
無從併予審理，乃退由檢察官另行偵辦，於法無違，原判決予以
維持，駁回上訴人在第二審之上訴，亦未違法。上訴意旨（一）
執此指摘原判決有已受請求之事項未予判決之違法，顯不足以辨
識原判決已具備違背法令之形式要件。又槍砲彈藥刀械管制條例
第十八條第四項係規定：「犯本條例之罪，於偵查或審判中自白
，並供述全部槍砲、彈藥、刀械之來源及去向，因而查獲或因而
防止重大危害治安事件之發生者，減輕或免除其刑」，本件上訴
人雖於偵審中自白犯罪，惟並未因其自白，而查獲或因而防止重
大危害治安事件之發生，原判決未依前揭規定減輕或免除上訴人
之刑，並未違法。上訴意旨（二）執前開法條規定，指摘原判決
不適用法則，顯屬誤解法律規定，自非合法。又寄藏與持有，均
係將物置於自己實力支配之下，僅寄藏必先有他人之持有行為，
而後始為之受寄代藏而已，故受人委託代為保管之寄藏，其保管
之本身，亦屬持有，不過，此之持有係受寄之當然結果，法律上
自宜僅就「寄藏」行為為包括之評價，不應另就「持有」予以論
罪。則上訴人持原判決附表編號一所示之槍、彈恐嚇王繼宇，其
持有因屬原寄藏之當然結果，自不應再論以未經許可無故持有手
槍、子彈等罪。上訴意旨（三）另執其於八十四年十月五日，係
因與王繼宇發生口角，而取出如原判決附表編號一所示之手槍，
向王繼宇駕駛之計程車射擊，該行為係單純持有，而非寄藏等語
，指摘原判決適用法則不當，殊屬誤會。綜上所論，本件上訴違
背法律上程式，應予駁回。
據上論結，應依刑事訴訟法第三百九十五條前段，判決如主文。
中　　華　　民　　國　九十六　年　 十一 　月　二十九　日
                      最高法院刑事第十一庭
                          審判長法官  林　永　茂
                                法官  蘇　振　堂
                                法官  蕭　仰　歸
                                法官  何　菁　莪
                                法官  黃　梅　月
      本件正本證明與原本無異
                                      書  記  官
中　　華　　民　　國　九十六　年　 十二 　月　　六　　日
                                                      Ｑ
